臺灣高雄地方法院刑事判決　　　　　　　94年度訴字第1703號
公　訴　人　臺灣高雄地方法院檢察署檢察官
被　　　告　己○○
　　　　　　　　　　　6號
　　　　　　　　　　另案於臺灣高雄監獄執行中
指定辯護人　吳保仁律師
上列被告因毒品危害防制條例案件，經檢察官提起公訴（93年度
偵字第14335號），本院判決如左：
    主  文
己○○共同販賣第一級毒品，處有期徒刑拾年肆月。扣案之海洛
因拾包（合計淨重拾貳點柒玖公克、空包裝重伍點壹公克）、
殘有海洛因之電子磅秤壹台、摻有海洛因之葡萄糖粉貳包（合計
驗後毛重捌點肆公克），均沒收銷燬之；GPRS65000colors 牌行
動電話1 支（不含SIM 卡，門號0000000000號）沒收。
其餘部分無罪。
    事  實
一、己○○（綽號才哥）與真實姓名、年籍不詳，綽號「阿偉」
    之成年男子（以下簡稱「阿偉」），共同基於販賣第一級毒
    品海洛因營利之犯意聯絡與行為分擔，於民國93年7 月12日
    某時，由甲○○先以電話經由己○○所申請之0000000000號
    之行動電話聯絡上「阿偉」接聽後，再轉交己○○接聽，甲○○並在電話中向己○○表示要購買新台幣（下同）500 元
    之海洛因1 小包。己○○遂於當日在康橋大飯店樓下將該包
    海洛因交給甲○○施用，然甲○○當時因身上無錢而暫積欠
    上開款。嗣於93年7 月15日因警察接獲線報前往康橋大飯店
    查緝時，見己○○形跡可疑在其身上查獲香菸盒1 個，內有
    供施用毒品之針筒1 支，並同時循線在己○○所租用之康橋
    大飯店609 號房內查獲「阿偉」所販賣之第一級毒品海洛因
    海洛因10包（合計淨重12.79 公克、空包裝重5.13公克）、
    摻有微量海洛因之葡萄糖粉2 包（合計驗後毛重8.4 公克）
    、殘有海洛因粉末之電子磅秤1 台、己○○所有之GPRS6500
    0colors 牌行動電話1 支。
二、案經高雄縣政府警察局鳳山分局報告臺灣高雄地方法院檢察
    署檢察官偵查起訴。
    理  由
甲、程序部分：
一、高雄市政府警察局鳳山分局受理各類案件紀錄表、高雄市政
    府警察局鳳山分局五甲派出所扣押筆錄、法務部調查局93年
    9 月7 日調科壹字第220017947 號鑑定通知書，均為公務員
    職務上製作之紀錄文書、證明文書，係公務員依職權所為，
    與其責任、信譽攸關，若有錯誤、虛偽，公務員可能因此擔
    負刑事及行政責任，且該等文書經常處於可能受公開檢查之
    狀態，其正確性及真實之保障極高，而無顯不可信之情況，
    依刑事訴訟法第159 條之4 第1 款，應有證據能力。高雄醫
    學大學附設中和紀念醫院94年6 月14日檢驗報告8 紙、高雄
    市立凱旋醫院93年11月19日濫用藥物尿液檢驗報告1 紙，均
    為從事業務之人於業務上或通常業務過程所須製作之紀錄文
    書、證明文書，因係於通常業務上不間斷而規律之記載，記
    錄時亦無預見日後將作為證據之偽造動機，其虛偽之可能性
    較小，而無顯不可信之特別情況，依刑事訴訟法第159 條之
    4 第2 款應有證據能力。
二、本件證人甲○○於警詢中之證稱：93年7 月12日打00000000
    00行動電話與才哥聯絡，在康橋大飯店樓下向才哥以5 佰元
    代價購買海洛因1 包，惟其於法院審理時結證稱：伊係於查
    獲前一天（即93年7 月14日）打0000000000行動電話向才哥
    買海洛因1 包等語，其於警詢中及法院審理時之供述已有前
    後陳述不符之情形，本院審酌其等於警詢中之證述距案發日
    較近，當時記憶自較深刻，可立即反應所知，不致因時隔日
    久而遺忘案情；且較無來自被告或其他成員同庭在場之壓力
    而出於虛偽不實之指證，或事後串謀而故為迴護被告之機會
    。且檢察官亦傳訊當日進行調查及訊問之警員丁○○、庚○○、乙○○到庭詰問，亦均證稱：無以強暴、脅迫或其他不
    正方法蒐證等語。則揆諸上開說明，其於警詢中所為之陳述
    ，客觀上應具有較可信之特別情況，且亦為證明犯罪事實存
    否所必要，依刑事訴訟法第159 條之2 之規定，其於警詢中
    之證言自有證據能力。
乙、實體部分：
壹、被訴販賣第一級毒品海洛因有罪部分：
一、訊據被告坦承其所租用康橋大飯店609 號房，房間內扣有「
    阿偉」所放置之海洛因、摻有海洛因之葡萄糖粉、磅秤，且
    曾於93年7 月12日（被告雖於本院審理時供稱交易時間係在
    查獲前一天即93年7 月14日，但本院審理時距離案發時已逾
    1 年，故應以警詢時所供述之時間較為可採）將其中1 包價
    值為500 元之海洛因在康橋大飯店樓下交付甲○○等情不諱
    ，惟辯稱：當時係替「阿偉」交付海洛因予甲○○，並非伊
    本人販賣海洛因給甲○○云云。惟查被告曾於93年7 月12
    日以其所申請之0000000000之行動電話經由「阿偉」而與甲○○取得連繫後，由己○○在康橋大飯店樓下交付價值500
    元之海洛因予甲○○之事實，業據證人甲○○於本院審理時
    證述在卷。（參本院94年10月21日審訊筆錄）甲○○並於警
    詢中供稱：第1 次於93年7 月12日在高雄縣鳳山市○○街
    143 巷22號康橋大飯店樓下以500 元向才哥（即被告己○○
    ）購買海洛因1 包等語。又於本院審判中證稱：伊開始打電
    話是「阿輝」（按「阿輝」之台語發音與「阿偉」相近）接
    的，並向「阿輝」表示要找才哥（即被告），所以有跟才哥
    聯絡上，伊跟才哥（即己○○）說要拿500 元的海洛因，所
    以己○○在查獲的前一天（應係93年7 月12日，詳如前述）
    ，拿1 小包的海洛因給我等語（參同上日審訊筆錄），核與
    被告供承販賣1 包500 元海洛因之時間、地點及金額均屬相
    符。被告意圖營利販賣海洛因予甲○○之犯行，已甚顯明。
    且扣案之粉末10包（合計淨重12.79 公克、空包裝重5.13公
    克）、電子磅秤上殘餘之粉末，經送驗後確為海洛因，另葡
    萄糖粉2 包（合計驗後毛重8.4 公克）亦呈海洛因微量反應
    ，亦有法務部調查局93年9 月7 日調科壹字第220017 947號
    鑑定通知書1 紙、高雄醫學大學附設中和紀念醫院94年6 月
    14 日 檢驗報告2 紙在卷可按。又本件被告事先既知悉「阿
    偉」從事販賣毒品海洛因之犯行，竟仍以其名義向康橋大飯
    店承租60 9號房，除為「阿偉」居中聯絡販賣海洛因之事宜
    ，並代之轉交毒品與甲○○，亦容許「阿偉」將所有之海洛
    因、電子磅秤等物置放於所租住之康橋大飯店609 號房，足
    認被告與「阿偉」有販賣海洛因之犯意聯絡及行為分擔，甚
    為明確，辯護人為被告辯稱：被告係幫助販毒云云，不足為
    採，
    本件事證明確，被告共同販賣海洛因犯行洵堪認定。
二、核被告所為係犯毒品危害防制條例第4 條第1 項之販賣第一
    級毒品罪。被告持有海洛因之低度行為，已為販賣海洛因之
    高度行為所吸收，不另論其持有相關罪責。再者，本件被告
    僅查獲1 次販賣毒品海洛因之犯行，所販賣之數量、次數與
    坊間大盤販賣毒品者有別，衡情若處以法定刑最低無期徒刑
    ，依社會一般觀念不無情輕法重之虞，是被告犯罪情狀，尚
    堪憫恕，爰依刑法第59條之規定，予以減輕其刑。爰審酌被
    告圖利販賣第一級毒品之對象，僅及於甲○○，所生危害尚
    非嚴重，亦未因此而已獲厚利，且犯後坦認犯行及態度尚佳
    等一切情狀，量處如主文所示之刑。又扣案之海洛因10包（
    合計淨重12.79 公克、空包裝重5.13公克）、摻有海洛因之
    葡萄糖粉2 包（合計驗後毛重8.4 公克），經送驗後均呈海
    洛因陽性反應已如前述，上開扣案之海洛因業經分裝完成，
    顯為供販賣所用，另扣案之電子磅秤上亦殘有海洛因粉末，
    應亦係供分裝海洛因之用，雖均屬共犯「阿偉」所有，業據
    被告供承在卷，惟共同正犯因相互間利用他方之行為，以遂
    行其犯意之實現，本於責任共同之原則，有關從刑之沒收部
    分，雖他共同正犯所有供犯罪所用之物，亦應於其本身所處
    主刑之後，併為沒收之諭知（最高法院86年度台上字第6278
    號判決參照），故前開扣案之海洛因10包（驗後合計淨重12
    .79 公克、空包裝重5.13公克）及摻有海洛因之葡萄糖粉2
    包（驗後合計毛重8.4 公克）、殘有海洛因之磅秤1 台，均
    因與海洛因已無法剝離，均視為毒品，故均應依毒品危害防
    制條例第18條第1 項前段併予宣告沒收銷燬之 (鑑驗中所費
    失之毒品，既已滅失，爰不再諭知沒收銷燬。）。供聯絡買
    賣毒品之用之GPRS65000colors 牌行動電話1 支（不含SIM
    卡，門號0000000000號），均係供被告犯罪所用之物，應依
    毒品危害防制條例第19條第1 項諭知沒收。又甲○○購買海
    洛因之價金500 元尚未交付與被告等情，業據被告供承在卷
    ，核與甲○○證述之情節相符，此部分尚非被告犯罪所得之
    財物，爰不予宣告沒收，應予敘明。另查獲之現款10,5 00
    元亦無證據足證係販毒之所得，而扣案之空夾鏈袋153 個、
    海洛因殘渣夾鏈袋17個、NOKIA8855 行動電話1 支（門號00
    00000000號），均與本件販賣毒品海洛因無直接關連，無庸
    諭知沒收。
貳、被訴販賣第二級毒品甲基安非他命及轉讓第一級毒品海洛因
    無罪部分
一、公訴意旨略以：（一）己○○意圖牟利以0000000000號行動
    電話為聯絡工具，販賣或無償轉讓第一級毒品海洛因及第二
    級毒品甲基安非他命予不特定之人施用。（二）己○○於民
    國93年7 月10日、11日間某時，因丙○○需毒品解癮，而在
    高雄縣鳳山市○○街143 巷22號康橋大飯店附近，將重量不
    詳之第1 級毒品海洛因1 包無償轉讓予丙○○，供丙○○施
    用云云，因認被告另涉犯販賣第二級毒品甲基安非他命罪嫌
    、轉讓第一級毒品海洛因罪嫌。
二、按犯罪事實應依證據認定之，無證據不得認定犯罪事實；被
    告或共犯之自白，不得作為有罪判決之唯一證據，仍應調查
    其他必要之證據，以察其是否與事實相符；又不能證明被告
    犯罪者，應諭知無罪之判決，刑事訴訟法第154 條第2 項、
    第156 條字2 項、第301 條第1 項分別定有明文。又刑事訴
    訟法第161 條已於民國91年2 月8 日修正公布，其第1 項規
    定：檢察官就被告犯罪事實，應負舉證責任，並指出證明之
    方法。因此，檢察官對於起訴之犯罪事實，應負提出證據及
    說服之實質舉證責任。倘其所提出之證據，不足為被告有罪
    之積極證明，或其指出證明之方法，無從說服法院以形成被
    告有罪之心證，基於無罪推定之原則，自應為被告無罪判決
    之諭知（參照最高法院92年台上字第128 號判例）。
三、訊據被告堅決否認有何販賣安非他命及轉讓海洛因犯行，並
    辯稱：伊有施用安非他命習慣，扣案之安非他命是吸食用的
    ；另曾與丙○○共同買海洛因吸食，並未無償交付丙○○海
    洛因等語。經查，本件公訴人認為被告涉犯前揭罪嫌，無非
    以被告偵訊中曾自白無償轉讓海洛因供丙○○施用，以及扣
    案之帳冊1 本、第二級毒品甲基安非他命（驗後毛重共11.5
    公克）、安非他命吸食器1 組、注射針筒2 支為其論據。惟
    丙○○吸食海洛因之來源係由其與被告合資購買海洛因一節
    ，業據丙○○於本院證述綦詳（證人於警詢之供述與證人於
    本院證述之情節一致，故引用本院經具結之證詞）。況且海
    洛因黑市上價格不菲，此為眾所週知，惟被告與丙○○並無
    何特殊情誼，豈有無償轉讓之可能，故被告偵查中之自白核
    與事理有違，亦與證人丙○○證述之事實不符，故其上開偵
    訊中之自白不足採為不利被告之認定。又扣案之第二級毒品
    甲基安非他命（驗後毛重共11.5公克）、安非命吸食器1 組
    經送驗後為甲基安非他命陽性反應，注射針筒2 支送驗後為
    甲基安非他命陰性反應，有高雄醫學大學附設中和紀念醫院
    94年6 月14日檢驗報告5 紙在卷可按，是扣案之物僅足以證
    明被告曾施用甲基安非他命之犯行，而被告於警局採尿送驗
    之結果亦呈甲基安非他命陽性反應（參高雄市立凱旋醫院93
    年11月19日驗尿報告，偵卷第29頁），核與被告所辯：曾施
    用安非他命等語相符，故此部分證據不足以證明被告有販賣
    甲基安非他命之犯行。另觀諸扣案之帳冊中，其上既無記載
    販賣之標的、價金等資料，自難僅憑帳冊上記載「不詳姓名
    、年籍之人之綽號及數字」即為販賣甲基安非他命之資料。
    綜上查證，檢察官此部分所為之舉證，顯難證明被告有何轉
    讓海洛因或販買甲基安非他命之犯行。
四、綜上所述，公訴人認被告己○○涉犯前揭販賣甲基安非他命
    及轉讓海洛因罪行，所為之證據方法尚未能證明被告犯罪，
    依據「罪證有疑，利於被告」之證據法則；公訴人既所提出
    之證據，不足為被告有罪之積極證明，揆諸前揭說明，本院
    對此部分自應另為被告無罪之諭知。
據上論斷，應依刑事訴訟法第299 條第1 項、第301 條，毒品危
害防制條例第4 條第1 項、第18條第1 項前段、第19條第1 項，
刑法第11條、第59條，判決如主文。
本案經檢察官戊○○到庭執行職務
中　　華　　民　　國　　94　　年　　10　　月　　31　　日
                     刑事第八庭  審判長法  官  李政庭
                                       法  官  賴文姍
                                       法  官  黃宣撫
如不服本判決，應於收受送達後10日內向本院提出上訴書狀。
以上正本證明與原本無異。
中　　華　　民　　國　　94　　年　　11　　月　　2 　　日
                                       書記官  鄭永媚
附錄本案論罪科刑法條全文：
毒品危害防制條例第4條
製造、運輸、販賣第一級毒品者，處死刑或無期徒刑；處無期徒
刑者，得併科新臺幣1 千萬元以下罰金。
製造、運輸、販賣第二級毒品者，處無期徒刑或7 年以上有期徒
刑，得併科新臺幣7 百萬元以下罰金。
製造、運輸、販賣第三級毒品者，處5 年以上有期徒刑，得併科
新臺幣5 百萬元以下罰金。
製造、運輸、販賣第四級毒品者，處3 年以上10年以下有期徒刑
，得併科新臺幣3 百萬元以下罰金。
製造、運輸、販賣專供製造或施用毒品之器具者，處1 年以上7
年以下有期徒刑，得併科新臺幣1 百萬元以下罰金。
前五項之未遂犯罰之。
